臺灣高等法院高雄分院刑事判決　　　　 96年度上易字第833號
上　訴　人　臺灣屏東地方法院檢察署檢察官
上　訴　人
即　被　告　乙○○○女　民國26年3月23日生
被　　　告　甲○○
上列上訴人因被告等毀棄損壞案件，不服臺灣高雄地方法院中華
民國96年6 月29日第一審判決（起訴案號：臺灣屏東地方法院檢
察署95年度偵字第2520號），提起上訴，本院判決如下：
    主  文
原判決關於乙○○○部分撤銷。
乙○○○連續毀棄他人之豬舍鐵欄杆、養豬之飼料桶、馬達及大
門，足以生損害於他人，處有期徒刑陸月，如易科罰金，以銀元
參佰元即新台幣玖佰元折算壹日，減為有期徒刑參月，如易科罰
金，以銀元參佰元即新台幣玖佰元折算壹日。
其他上訴駁回。
    事  實
一、乙○○○原為屏東市○○段85號、89號（有3 分之2 所有權
    ，另3 分之1 為其夫甲○○所有）、90號及90之2 號土地及
    坐落於上開89號、90號上門牌號碼為屏東市○○路199 號建
    物（未辦保存登記，為鐵架鐵板三層樓房，與其夫甲○○共
    有）及建物增建（未辦保存登記，係磚造一層蓋鐵皮，石綿
    瓦豬舍全部，與其夫甲○○共有）之所有人，而因積欠債務
    未還，致上開土地、建物由債權人國泰世華商業銀行股份有
    限公司向本院聲請強制執行（91年度執字第17015 號），嗣
    因拍賣顯無實益，致未能執行，迨於民國93年10月18日債權
    人銀行再為聲請強制執行（93年度執字第18984 號），經臺
    灣屏東地方法院囑託屏東縣屏東地政事務所於93年10月20日
    完成上開土地查封登記，臺灣屏東地方法院民事執行處再於
    93 年11 月10日至上開土地實施查封，又囑託屏東地政事務
    所於94年2 月14日及同月22日完成查封上開未經保存登記之
    建物及增建部分登記，斯時均仍由乙○○○及丁鍾鉛添占有
    供有自行使用。繼於94年6 月16日上開土地及建物經丁○○
    及丙○○拍定，臺灣屏東地方法院於94年6 月28日核發權利
    移轉證明書，乙○○○因為拍賣後與拍定人丙○○、丁○○
    協調搬遷等事宜發生糾紛，竟明知其於土地上所增建之豬舍
    內之隔豬之鐵欄杆、馬達、以鐵架架設之大型飼料桶及屏東
    市○○路199 號建物前之大門等物，均係以水泥鞏固基座而
    附合成該豬舍及門柱之重要部分，均為拍賣之範圍內，而基
    於毀損之概括犯意，連續先於94年7 月中旬某日，僱用不知
    情之工人，將上開土地上之飼料桶、豬舍內之鐵欄杆及馬達
    均以焊切切除，致使豬舍喪失圈養豬隻之效用；再承上開毀
    損之犯意，復於94年8 月上旬某日，再僱用不知情之工人將
    屏東市○○路199 號建物大門拆除，致使門柱牆面水泥受損
    而致門牆防閑功能喪失，足以生損害於丁○○及丙○○。嗣
    丁○○、丙○○會同臺灣屏東地方法院民事執行處書記官於
    94年8 月17日及同年9 月29日至上址為點交前之履勘時，發
    覺豬舍經破壞，發覺豬舍內鐵欄杆等物均被拆除，始悉上情
    。
二、案經丁○○及丙○○訴請臺灣屏東地方法院檢察署檢察官偵
    查起訴。
    理  由
壹、證據能力部分：
    證人依法應具結而未具結者，其證言不得作為證據，刑事訴
    訟法第158 條之3 規定甚明，查其立法理由旨在擔保該證人
    之證言，係據實陳述之可信性，故未依法具結者，依證據絕
    對排除法則，當然無證據能力，不得作為論罪之基礎，自不
    得因當事人於審判程序之同意，或未於言詞辯論終結前聲明
    異議而視為同意，即可認該未具結之證言得作為證據，亦即
    縱有同法第159 條之5 第1 、2 項之情形，亦應受同法第15
    8 條之3 規定之限制。查證人即告訴人丙○○、丁○○及被
    告之子丁溢成偵查中之供述均未經具結，且渠等無依法不得
    令具結之情形，揆諸上揭說明，渠等於偵查中之上開陳述，
    不得作為證明被告犯罪之證據，合先敘明。
貳、實體部分：
一、上訴人即被告（下稱被告）乙○○○毀損有罪部分：
（一）訊據被告乙○○○固不否認上開豬舍內欄杆、飼料桶、馬
      達及大門等物均已拆除之事實，惟辯稱：93年8 月住在那
      裡時，馬達還供我們使用，迄93年9 月21日搬家時，東西
      也都還在，那時候我先生住院，我還去醫院照顧他，我沒
      有僱工拆除云云。
（二）經查：
 （1）按拍賣之不動產，買受人自領得執行法院所發給權利移轉
      證書之日起，取得該不動產所有權，強制執行法第98條第
      1 項前段定有明文。又按因繼承、強制執行、公用徵收或
      法院之判決，於登記前已取得不動產物權者，非經登記不
      得處分其物權，民法第759 條定有明文。次按基於強制執
      行而取得不動產物權者，屬於民法第759 條規定之範圍，
      一經法院發給所有權權利移轉證書，即發生取得不動產物
      權之效力，倘非更予處分，則不以登記為生效要件（最高
      法院56年台上字第1898號判例參照）。本件系爭房地、建
      物及增建部分，係因於93年10月18日經債權人銀行聲請強
      制執行，為臺灣屏東地方法院囑託屏東縣屏東地政事務所
      於93年10月20日完成上開土地查封登記，臺灣屏東地方法
      院民事執行處再於93年11月10日至上開土地實施查封，又
      囑託屏東地政事務所於94年2 月14日及同月22日完成查封
      上開未經保存登記之建物及增建部分登記，仍由被告乙○○○供自行使用，繼於94年6 月16日上開土地及建物經告
      訴人丁○○及丙○○拍定，經臺灣屏東地方法院於94年6
      月28日核發權利移轉證明書等情，業據告訴人丁○○、丙○○指述明確，復經本院查閱臺灣屏東地方法院93年度執
      字第18984 號強制執行卷宗屬實，被告對此亦不爭執，則
      告訴人丁○○、丙○○於94年6 月28日取得不動產權利移
      轉證書之日起，即為該土地、建物及增建部分（含石棉瓦
      豬舍部分）之所有權人，應堪認定。
   (2)按動產因附合而為不動產之重要成分者，不動產所有人取
      得所有權，民法第811 條定有明文。次按上訴人主張對系
      爭房屋曾加以裝修，縱屬真實，然其所購買之磚、瓦、塑
      膠板等，既因附合於債務人之不動產而成為系爭不動產之
      成分，無單獨所有權存在，自亦無足以排除強制執行之權
      利（最高法院56年台上字第2346號判例參照）。又按動產
      附合於不動產，而歸不動產所有人取得動產所有權者，須
      以動產因附合而成為不動產之重要成分為要件；所謂成為
      不動產之重要成分，係指此種結合具有固定性、繼續性，
      而未成為另一獨立之定著物而言（最高法院84年台上字第
      2625號判例參照）。被告乙○○○為圈養豬隻於豬舍內裝
      置之鐵欄杆、馬達、土地上豬舍旁以鐵架架設之飼料桶與
      中柳路19 9號前之大門均為被告所設置之物，而上開所裝
      置之物，均係以水泥灌鑄接合於地面、牆面及門柱，皆已
      附合於上開豬舍上及門牆上，分屬於豬舍及門牆之重要成
      分，依上開民法第811 條之規定，被告所有之前開鐵欄杆
      、飼料桶、馬達及大門等動產，已因附合而成為該豬舍之
      重要成分，則上開裝置物之所有權，因拍定發給不動產權
      利移轉證書，而歸屬為不動產所有人即廠房拍定人（即告
      訴人）丁○○、丙○○所有，被告乙○○○自不得再行主
      張其為所有權人。則上開物品於告訴人取得該廠房之不動
      產權利移轉證書之日即94年6 月28日起，即屬於告訴人所
      有之物，已非被告乙○○○所有之物。
   (3)上開豬舍內用以隔豬之用之鐵欄杆、空地外水泥地面上有
      鐵管（應係原本支撐大型飼料筒之支架）共12支，均與地
      面及平台面餘殘留數公分，且有經焊切後之痕跡；豬舍旁
      內置放馬達處，亦見因拆卸管線而有水泥牆面缺洞毀損之
      情形，又中柳路199 號建物外之大門門柱，有水泥重砌之
      痕跡等情，業經原審於96年5 月4 日至現場勘驗屬實，有
      原審勘驗筆錄及照片在卷可參（見原審卷第64頁75頁），
      核與告訴人丁○○、丙○○於偵查中庭呈之照片10幀相符
      （見95年度他字第37號卷所附照片）；復經比對告訴人丁○○於點交前所拍攝之照片及臺灣屏東地方法院91年度執
      字第17015 號民事執行卷內鑑價報告所附之照片（見該卷
      第108 頁至110 頁、第166 頁及第177 頁）可知，上開飼
      料桶之支架、豬舍內之鐵欄杆均已被切除、飼料桶、馬達
      及中柳路199 號灰色大門均已遭拆除等情，應堪認定。
   (4)被告乙○○○確係因土地之問題與告訴人丁○○等發生糾
      紛等情，業據證人即房屋仲介人員黃惠爭於原審審理時證
      述：被告說鐵皮屋增建部分要60萬元補償費，否則就不要
      搬等語明確（見原審卷第33頁背面），且被告乙○○○亦
      供陳：係有屏東市○○段85號處水利地與告訴人有爭執等
      語，復有告訴人丙○○於臺灣屏東地方法院法院民事執行
      處履勘時，表明不同意被告乙○○○延緩3 個月搬遷，並
      於94年9 月27日委任林鎂予向臺灣屏東地方法院民事執行
      事處表儘快執行點交等情，此有臺灣屏東地方法院94年8
      月17日執行筆錄、94年9 月27日言詞陳述筆錄及委任狀在
      卷可按（見原審93年度執字第18984 號卷），是被告乙○○○與告訴人間因上開房地拍賣衍生搬遷等發生爭執甚明
      ，則被告乙○○○對告訴人自有怨懟，應屬明確。
   (5)參以證人即房屋仲介人員黃惠爭於原審審理時證述：我是
      受接受拍定人的委託，負責後面的點交協調事宜，當時是
      拍定人的父親陳銀來通知我們到現場去看的，有見到丁太
      太（即被告乙○○○）跟她說鐵欄杆是拍賣範圍內，不能
      拆，我是跟她在大門口那說的，一直到8 月份現場履勘時
      ，他們全家都還在該地居住，我去勸的時候大門還在，是
      後來點交時大門就不見了，豬舍的鐵欄杆有拆除搬到大門
      的庭院那裡，我當時看到是已經一片一片的靠在水泥的牆
      面上，那是要用電焊燒螺絲才能拆除，在現場有看到工人
      使用插電的大型電動鋸子，我有跟工人說這些不能拆，工
      人說他們不知道，他們是受僱的，當時有看到乙○○○跟
      工人有講話等語明確（見原審卷第33頁背面至第35頁），
      核與證人即告訴人丁○○之夫陳銀川於原審審理時所證述
      之情節大致相符，且依證人黃惠爭與證人陳銀川所證述目
      擊有人以機具拆除豬寮內之設備之時間，分別係94年8 月
      17 日 之前及94年7 月中旬時，均與被告自承同年9 月21
      日始搬離系爭房地等語相符，則當時系爭房地及養豬之設
      備等物，俱仍在被告乙○○○之管領中，應屬無疑。而依
      現場毀壞之情狀觀之，上開物品均需以器具，始能破壞水
      泥與金屬接合處，或鋸斷鐵欄杆，且依拍賣公告豬舍之地
      面層達1598.32 平方公尺，內裝設之鐵欄杆並非少數，如
      一一拆除，應屬非小工程，並必有切除、搬運之聲響，況
      依證人陳銀川證述曾見怪手搬鐵之情在卷（見原審卷第36
      頁），則於當時被告乙○○○仍居住於該處，而豬舍又非
      四面包覆遮蔽之密閉建築，是上開物品之拆除，怪手之進
      駐，豈有不知情之理，參以證人黃惠爭證述曾見被告乙○○○與工人間有交談互動，被告乙○○○於本院審理時亦
      自承：我有一次看到工人在拆，問他們為何要這樣等語（
      見本院卷第56頁），益徵被告乙○○○確有與拆除工人交
      談互動，則顯見拆除工人係受被告授意而拆除無疑。而依
      被告乙○○○所提其夫甲○○之診斷證明書所示（見95年
      度他字第37號卷第30頁），被告甲○○係於94年6 月29日
      住院，迄翌日（30日）出院，與證人黃惠爭、陳銀川所證
      述上開物品遭破壞之時間不同，故被告辯稱：那時候我先
      生住院，我去醫院照顧他，我沒有僱工拆除云云，顯不足
      採。另被告乙○○○辯稱：我有一次看到工人在拆，問他
      們為何要這樣，工人說是主人（拍定人即告訴人）要他們
      來拆的等語（見本院卷第56頁），惟上開豬舍內欄杆及大
      門等物，均係仍堪使用之物，且為豬舍之重要成分，依常
      理，告訴人即拍定人當無拆除之理，且尚未點交，縱使告
      訴人欲拆除，亦無急於點交之前即予以拆除之理，是被告
      乙○○○辯稱：工人說是主人（拍定人即告訴人）要他們
      來拆的云云，顯與常情有違，不足採信。再參以，被告乙○○○已與告訴人生有嫌隙（詳於前述），是其顯存有使
      告訴人不能享受拍定時所期待拍定物得圈養豬隻效用而予
      以破壞之動機。
   (6)又證人黃惠爭於原審審理時證稱：我去勸的時候，大門還
      在，那天是現場履勘（即8 月17日）之前，是4 點多左右
      等語，及證人陳銀來證述：看到拆時係於7 月中旬等語，
      是拆除鐵欄杆、飼料桶、馬達應係於93年7 月中旬某日間
      ，而大門之拆除應係上開時日後迄現場履勘點交前為之等
      情，應堪認定，公訴人認毀損行為係同時為之，容有誤會
      。
   (7)至被告乙○○○雖以證人即其鄰居梁金鑾之證述佐其搬遷
      時大門仍存在，惟查，依證人梁金鑾於原審審理時之證述
      情形，就被告乙○○○家中大門之顏色並無法肯定，僅依
      稀記得為綠色（見原審卷第38頁），核與鑑價報告內所附
      照片之鐵灰色大門有所出入，且證人梁金鑾為被告乙○○○多年之鄰居，又證述其於被告乙○○○離去時幫忙關上
      門，則豈有不能確定大門顏色之理，是其之證述顯因人情
      壓力，而有迴護被告乙○○○之嫌，故委無足採。且依其
      證述之內容均不能證明鐵欄杆、飼料桶及馬達是否仍完好
      存在，故難僅憑其片面之證述，遽採為對被告乙○○○有
      利之認定。
   (8)按刑法第354 條之毀損罪，以使所毀損之物，失其全部或
      一部之效用為構成要件（最高法院47年台非字第34號判例
      參照）。又按上訴人告訴甲等之本意，原係謂其毀損階沿
      ，雖稱階沿石仍舊完好，但該石既已築成階沿，一經起出
      ，則完好之階沿，即被破壞，如果屬實，甲等即不能不負
      刑法第354 條之罪責（最高法院29年上字第974 號判例參
      照）。被告乙○○○所裝置之用以區隔關閉豬隻之鐵欄杆
      、供水之馬達、飼養之飼料桶及住處之大門，業分別與石
      綿豬舍及住家圍牆大門結合成為一體。則被告乙○○○僱
      用不知情之工人，將上開物品與該豬舍及門柱分離，已使
      該豬舍喪失圈養豬隻的功能及大門之防閑功能，並破壞該
      豬舍之完整性，及住宅隔離之完整性，因而使得上開豬舍
      及住宅外牆門籬之一部效用喪失，自足以生損害於該物之
      所有人即告訴人，核與前開毀損罪類型中之「使失其一部
      之效用」者之構成要件相當。此觀諸鐵欄杆、飼料桶及馬
      達與大門等附屬設備拆卸後之情狀，雖未使該豬舍及住家
      喪失其全部效用，卻已然造成使用上之障礙自明。
   (9)綜上所述，被告乙○○○前開所辯，係屬卸責之詞，不足
      採信，事證明確，被告乙○○○前開犯行堪以認定。
（三）按行為後法律有變更者，適用行為時之法律。但行為後之
      法律有利於行為人者，適用最有利於行為人之法律，刑法
      第2 條第1 項定有明文；且犯罪在刑法施行前，比較裁判
      前之法律孰為有利於行為人時，應就罪刑有關之一切情形
      ，比較其全部之結果，而為整個之適用，不能割裂而分別
      適用有利益之條文（最高法院27年上字第2615號判例意旨
      參照）。本件被告乙○○○行為後，刑法業於95年7 月1
      日修正施行，本件論罪科刑所適用關於連續犯、罰金刑之
      下限等法律規定均有所變更，爰詳述如下：
   (1)修正後刑法第56條已刪除連續犯之規定，而本件被告乙○○○先後2 次毀損之犯行，乃基於概括犯意而犯同一罪名
      （詳如後述），依修正前刑法第56條係屬連續犯，以一罪
      論，但得加重其刑至二分之一；惟如依新法之規定，因連
      續犯業經刪除，即應按數罪之規定予以分論併罰，比較新
      舊法結果，修正後刑法並無較有利於被告乙○○○之情形
      。
   (2)被告乙○○○行為後，刑法第33條第5 款亦經修正為：「
      罰金：新臺幣1 千元以上，以百元計算之。」，與修正前
      刑法第33條第5 款規定「罰金：1 元以上。」不同，比較
      新舊法結果，新法之罰金刑下限業已提高，此部分修正後
      之刑法亦無較有利於被告乙○○○之情形。
   (3)經綜合上述全部罪刑比較結果，仍應認被告乙○○○行為
      時之法律較有利於被告乙○○○，故本件應依刑法第2 條
      第1 項前段適用被告乙○○○行為時即95年7 月1 日修正
      施行前之法律規定論罪科刑。
（四）核被告乙○○○所為，係犯刑法第354 條之毀損器物罪。
      被告乙○○○利用不知情之工人，為毀損之行為，為間接
      正犯。被告乙○○○同時同地毀損鐵欄杆、飼料桶及馬達
      之行為，其時間密接，所侵害法益同一，應為接續犯之包
      括一罪。又被告乙○○○於94年7 月中旬及94年8 月上旬
      2 次毀損犯行，時間緊接，所犯為構成要件相同之罪名，
      顯然出於概括犯意，應依修正前刑法第56條連續犯之規定
      論以一罪，並加重其刑。另中華民國96年罪犯減刑條例業
      於96年7 月16日生效施行，本案被告乙○○○犯罪時間係
      於96年4 月24日以前，又無該條例第3 條規定不予減刑之
      情形，爰依該條例第2 條第1 項第3 款之規定減其宣告刑
      2 分之1 。
二、被告乙○○○侵占不另為無罪諭知部分：
    公訴意旨另以：因被告乙○○○係使用破壞性動作，致使物
    品不堪使用，而達到侵占之目的，是侵占行為與毀損行為間
    具備方法、目的之牽連關係，另觸犯侵占罪嫌云云。惟依卷
    內事證，被告乙○○○係以毀損拍定物之設備，達喪失其效
    用之目的，被告乙○○○之目的僅為使告訴人無從使用拍定
    物之設備，尚難認被告乙○○○有何不法所有之意圖，檢察
    官認此部分被告另涉侵占犯行，即有誤會，原應為無罪之諭
    知，惟公訴意旨認此部分與前開起訴論罪之毀損部分有牽連
    犯之裁判上一罪關係，爰不另為無罪之諭知，附此敘明。
三、被告甲○○無罪部分：
（一）公訴意旨略以：被告甲○○與被告乙○○○（毀損部分業
      經本院認定有罪如前述）係夫妻，緣國泰世華商業銀行股
      份有限公司以持貴院核發之91年度執字第17015 號債權憑
      證為執行名義，向貴院聲請就債務人甲○○、乙○○○分
      別所有坐落屏東市○○段85號（乙○○○所有）、89號（
      甲○○3 分之1 ，乙○○○3 分之2） 、90號（乙○○○
      所有）、90之2 號（乙○○○所有）及門牌號碼屏東市○○路199 號建物（未辦保存登記，鐵架鐵板三層樓房，甲○○及乙○○○所有）、建物增建（未辦保存登記，磚造
      一層蓋鐵皮、石綿瓦豬舍全部，甲○○及乙○○○所有）
      予以強制執行，經臺灣屏東地方法院以93年度執字第1898
      4 號清償債務事件受理，臺灣屏東地方法院乃囑託屏東縣
      屏東地政事務所於93年10月20日完成上述土地查封登記，
      並由臺灣屏東地方法院於93年11月10日前往現場完成查封
      標的物之標示，於94年2 月14日及94年2 月22日再囑託屏
      東縣屏東地政事務所完成查封上述未登記建物、增建部分
      之登記，且於94年6 月16日，由買受人丁○○及丙○○拍
      定，丁○○及丙○○為求圓滿點交，乃積極與被告甲○○
      、乙○○○協調，惟被告甲○○及乙○○○要求搬遷費60
      萬元，否則不願意搬離，然為買受人所拒絕，被告甲○○
      與乙○○○竟基於毀損之犯意聯絡，於94年8 月上旬某日
      ，僱工將豬舍之鐵欄杆、養豬之飼料桶、馬達及屏東市○○路199 號前之大門予以拆除，臺灣屏東地方法院於94年
      8 月17日至現場履勘及94年9 月28日前往現場點交時，丁○○及丙○○發覺上情，致受有損害，認被告甲○○共同
      涉犯刑法第354 條毀損器物罪嫌云云。
（二）按刑事訴訟法上所謂認定犯罪事實之證據，係指足以認定
      被告確有犯罪行為之積極證據而言，該項證據自須適合於
      被告犯罪事實之認定，始得採為斷罪資料；另刑事訴訟上
      證明之資料，無論其為直接證據或間接證據，均需達於通
      常一般之人均不致有所懷疑，而得確信其為真實之程度，
      始得據為有罪之認定，若其關於被告是否犯罪之證明未能
      到達此程度，而有合理性懷疑之存在，致使無從形成有罪
      之確信，根據「罪證有疑，利於被告」之證據法則，即不
      得遽為不利被告之認定；其以情況證據斷罪時，尤需基於
      該證據於直接關係上所可證明之他項情況事實，本乎推理
      作用足以確證被告有罪，方為合法，不得徒憑主觀上之推
      想，將一般經驗上有利被告之其他合理情況逕予排除，最
      高法院30年上字第482 號、同年上字第816 號、29年上字
      第3105號、76年度臺上字第4986號、40年臺上字第86號、
      76 年 度臺上字第4986號、32年度上字第67號判例均可資
      參照。次按告訴人之告訴，係以使被告受刑事訴追為目的
      ，是其陳述是否與事實相符，仍應調查其他證據以玆審認
      ，最高法院52年臺上字第1300號判例可資參照。再者，刑
      法上之共同正犯，以有意思之聯絡及行為之分擔為要件，
      如於他人之犯罪，並無聯絡之意思，又無分擔實施之行為
      ，即不得以共犯論。又共犯之成立，除共同實施犯罪行為
      者外，其就他人之行為負共犯之責者，以有意思聯絡為要
      件，若事前並未合謀，實施犯罪行為之際，又係出於行為
      者獨立之意思，即不負共犯之責；再者，共同正犯之所以
      應對其他共同正犯所實施之行為負其全部責任者，以就其
      行為有犯意之聯絡為限，若他犯所實施之行為，超越原計
      畫之範圍，而為其所難預見者，則僅應就其所知之程度，
      令負責任，未可概以共同正犯論，此亦有最高法院著有18
      年上字第673 號、19年上字第694 號、50年台上字第1060
      號判例意旨可資參照。
（三）公訴意旨認被告甲○○涉犯毀損罪嫌，無非係以告訴人之
      指訴、毀損情形照片等為據。惟訊據被告甲○○堅決否認
      有何毀損犯行，辯稱：上開豬舍內欄杆、飼料桶、馬達及
      大門等物為何拆除毀損，我均不知情等語。
（四）經查：證人黃惠爭於原審審理時證述：我從頭到尾都是與
      乙○○○接洽，我到現場時，當時是乙○○○及工人在場
      ，甲○○我一直都沒有碰過等語（見原審卷第34頁背面）
      ，又證人陳銀來於原審審理時亦證述：在拆的時候沒有看
      到甲○○等語（見原審卷第36頁）相符，則上開豬舍內欄
      杆、飼料桶、馬達及大門等物拆除毀損時，並無證據足資
      證明被告甲○○亦在場，且亦查無證據以資證明，拆卸工
      人係受被告甲○○之指示而為，又卷內所附現場毀損之照
      片僅能證明鐵欄杆、飼料桶、馬達及大門等物確遭拆除損
      壞，惟並無法以此即遽予推認係被告甲○○所為或其知情
      。再者，縱被告甲○○與被告乙○○○為同居之夫妻關係
      ，亦不能據此即認被告甲○○與被告乙○○○2 人間有犯
      意之聯絡。綜上所陳，依「罪證有疑，利於被告」之證據
      法則，在乏其他積極證據相佐之情況，無從為不利於被告
      之認定時，即應為有利於被告之認定。故本院認依調查所
      得證據，尚不足以證明被告甲○○確有公訴人所指共同毀
      損之犯行。此外，復查無其他積極證據足資證明被告甲○○有何共同毀損之犯行，被告甲○○被訴毀損罪自屬不能
      證明。
（五）檢察官於原審審理時認被告甲○○另涉嫌觸犯侵占罪嫌，
      與原起訴之毀損罪嫌部分，有方法、目的之牽連關係，為
      裁判上一罪，請求併予審理，惟原起訴之毀損罪部分，業
      經本院認不能證明被告甲○○犯罪（詳於前述），故就侵
      占罪部分無法併予審理，附此敘明。
四、原審因而以不能證明被告甲○○犯罪，而為被告甲○○無罪
    之諭知，核無違誤；檢察官上訴意旨，猶執前詞，指摘原判
    決此部分不當，為無理由，應予駁回。
五、原判決就被告乙○○○毀損犯行部分，據以論處罪刑，就侵
    占犯行部分，不另為無罪之諭知，固非無見；惟查：中華民
    國96年罪犯減刑條例業於96年7 月16日生效施行，原審未及
    適用予以被告乙○○○減刑，尚有未合。被告乙○○○上訴
    意旨，否認犯罪，指摘原判決此部分不當，為無理由；檢察
    官上訴意旨，認被告乙○○○與甲○○共犯毀損罪，指摘原
    判決此部分不當，亦無理由；惟原判決既有上開所述之瑕疵
    ，自應由本院將原判決關於被告乙○○○部分撤銷改判。審
    酌被告乙○○○於法院定期點交前，將其自行裝置之鐵欄杆
    、馬達、飼料桶及大門等物品拆卸毀損，漠視法院命令及他
    人財產權，致告訴人損失非輕，其行為屬實不該，且犯後猶
    飾詞狡辯，態度非佳，惟念其智識程度非高，年逾70歲等一
    切情狀，仍如原審量處有期徒刑6 月，減為有期徒刑3 月，
    如易科罰金，以銀元300 元即新台幣900 元折算1 日。另被
    告乙○○○行為時之刑法第41條第1 項前段規定：「犯最重
    本刑為5 年以下有期徒刑以下之刑之罪，而受6 個月以下有
    期徒刑或拘役之宣告，因身體、教育、職業、家庭之關係或
    其他正當事由，執行顯有困難者，得以1 元以上3 元以下折
    算1 日，易科罰金。」又被告乙○○○行為時之易科罰金折
    算標準，修正前罰金罰鍰提高標準條例第2 條前段（現已刪
    除）規定，就其原定數額提高為100 倍折算1 日，則被告乙○○○行為時之易科罰金折算標準，應以銀元300 元折算1
    日，經折算為新臺幣後，應以新臺幣900 元折算為1 日。惟
    95 年7月1 日修正公布施行之刑法第41條第1 項前段則規定
    ：「犯最重本刑為5 年以下有期徒刑以下之刑之罪，而受6
    個月以下有期徒刑或拘役之宣告者，得以新臺幣1000元、20
    00元或3000元折算1 日，易科罰金。」比較修正前後之易科
    罰金折算標準，以95年7 月1 日修正公布施行前之規定較有
    利於被告乙○○○，則應依刑法第2 條第1 項前段，適用修
    正前刑法第41條第1 項前段規定，定其折算標準，併此敘明
    。
據上論結，應依刑事訴訟法第368條、第369 條第1 項前段、第
364 條、第299 條第1 項前段，刑法第2 條第1 項前段、第354
條、修正前刑法第56條、修正前刑法第41條第1 項前段，修正前
罰金罰鍰提高標準條例第2 條，現行法規所定貨幣單位折算新台
幣條例第2 條，中華民國96年罪犯減刑條例第2 條第1 項第3 款
、第7 條、第9 條，判決如主文。
本案經檢察官陳宗吟到庭執行職務。
中　　華　　民　　國　　96　　年　　10　　月　　9 　　日
                  刑事第九庭    審判長法  官  莊秋桃
                                      法  官  范惠瑩
                                      法  官  陳  箐
以上正本證明與原本無異。
不得上訴。
中　　華　　民　　國　　96　　年　　10　　月　　9 　　日
  　　　　　　　　　　　　　　　　　　書記官  張宗芳
附錄本件判決論罪科刑法條：
刑法第354條（毀損器物罪）
毀棄、損壞前二條以外之他人之物或致令不堪用，足以生損害於
以上正本證明與原本無異。
公眾或他人者，處2 年以下有期徒刑、拘役或5 百元以下罰金。
